【裁判字號】    94,訴,1949
【裁判日期】    950516
【裁判案由】    毒品危害防制條例
【裁判全文】
臺灣桃園地方法院刑事判決              94年度訴字第1949號
公  訴  人  台灣桃園地方法院檢察署檢察官
被      告  辛○○
                      136號.
                    （現羈押在臺灣桃園女子看守所）
選任辯護人  林大華律師
            林建平律師
被      告  子○○
                    （另案在臺灣屏東監獄執行中）
選任辯護人  林詠嵐律師
            黃重鋼律師
被      告  壬○○
                    （現羈押在臺灣桃園女子看守所）
選任辯護人  林大華律師
            林建平律師
            黃重鋼律師
上列被告等因違反毒品危害防制條例案件，經檢察官提起公訴（
93年度偵字第15206號），本院判決如下：
    主  文
辛○○共同連續販賣第一級毒品，處有期徒刑柒年拾月，扣案之
第一級毒品海洛因捌包（總淨重零點捌壹公克）均沒收銷燬，包
裝第一級毒品海洛因所用之包裝袋捌只（總重壹點陸伍公克）、
電子磅秤壹個、分裝袋壹包、PANASONIC 廠牌行動電話（門號0
000000000號，不含SIM 卡）壹支，均沒收，未扣案之
販賣第一級毒品所得財物新臺幣拾貳萬仟元，均沒收，如全部
或一部不能沒收時，以其財產抵償之，未扣案搭配門號0000
000000號之行動電話壹支（不含SIM 卡）沒收，如全部或
一部不能沒收時，追徵其價額；又連續販賣第二級毒品，處有期
徒刑肆年陸月，扣案之第二級毒品甲基安非他命貳包（含貳只無
法析離之塑膠袋，驗餘毛重肆點柒公克）均沒收銷燬，電子磅
秤壹台、分裝袋壹包、PANASONIC 廠牌行動電話（門號0000
000000號，不含SIM 卡）壹支，均沒收，未扣案之販賣第
二級毒品所得財物新臺幣貳萬仟元，均沒收，如全部或一部不
能沒收時，以其財產抵償之。應執行有期徒刑拾貳年貳月。扣案
之第一級毒品海洛因捌包（總淨重零點捌壹公克）、第二級毒品
甲基安非他命貳包（含貳只無法析離之塑膠袋，驗餘毛重肆點柒
公克）均沒收銷燬，包裝第一級毒品海洛因所用之包裝袋捌只
（總重壹點陸伍公克）、電子磅秤壹個、分裝袋壹包、PANASONI
C 廠牌行動電話（門號0000000000號，不含SIM 卡）
壹支，均沒收，未扣案之販賣第一級毒品所得財物新臺幣拾貳萬
仟元、販賣第二級毒品所得財物新臺幣貳萬仟元，均沒收，
如全部或一部不能沒收時，以其財產抵償之，未扣案搭配門號0
000000000號之行動電話壹支（不含SIM 卡）沒收，如
全部或一部不能沒收時，追徵其價額。
子○○共同連續販賣第一級毒品，處有期徒刑捌年。扣案之第一
級毒品海洛因捌包（總淨重零點捌壹公克）均沒收銷燬，包裝第
一級毒品海洛因所用之包裝袋捌只（總重壹點陸伍公克）、電子
磅秤壹個、分裝袋壹包、PANASONIC 廠牌行動電話（門號000
0000000號，不含SIM 卡）壹支，均沒收，未扣案之販賣
第一級毒品所得財物新臺幣拾貳萬仟元，均沒收，如全部或一
部不能沒收時，以其財產抵償之，未扣案搭配門號000000
0000號之行動電話壹支（不含SIM 卡）沒收，如全部或一部
不能沒收時，追徵其價額。被訴販賣第二級毒品部分，無罪。
壬○○共同販賣第一級毒品，處有期徒刑柒年肆月。未扣案之販
賣第一級毒品所得財物新臺幣仟元，沒收，如全部或一部不能
沒收時，以其財產抵償之，未扣案搭配門號000000000
0號之行動電話壹支（不含SIM 卡）沒收，如全部或一部不能沒
收時，追徵其價額。
    事  實
一、辛○○、子○○與壬○○均明知海洛因，係屬毒品危害防制
    條例第2 條第2 項第1 款所列之第一級毒品，不得非法持有
    及販賣，竟共同基於販售第一級毒品海洛因以營利之概括犯
    意或犯意聯絡，或由辛○○與子○○共同，或由辛○○、子
    ○○與壬○○共同，均先由辛○○向真實年籍不詳綽號「芭
    樂」之成年男子販入第一級毒品海洛因後持有或共同持有辛○○所販入之海洛因伺機販賣，並先後為下列販賣第一級毒
    品海洛因之犯罪行為：
  (一)辛○○與子○○2 人基於販賣第一級毒品以營利之概括犯
      意聯絡及行為分擔，自民國92年7 月初某日起，先由己○○（綽號「阿亮」）（施用毒品部分，經本院裁定送觀察
      、勒戒後因有繼續施用毒品之傾向，另由本院裁定送強制
      戒治，並因強制戒治期滿而由臺灣桃園地方法院檢察署檢
      察官以94年度戒毒偵字第377 號不起訴處分）以其妹妹廖
      欣怡名義申請由其所使用門號為0000000000號行動電話撥
      打子○○所使用門號為0000000000號向子○○購買，其後
      子○○因接獲本院92年度毒聲字第343 號裁定得悉即將接
      受強制戒治，遂於92年7 月7 日入戒治處所前向己○○告
      知可撥打由辛○○使用之門號0000000000號行動電話向辛○○購買，子○○並於93年1 月9 日因毒品危害防制條例
      修正後出戒治處所後仍持續販賣，己○○即自92年7 月初
      某日起至93年6 月間止而於其中10個月內，利用上開電話
      與辛○○、子○○洽定購買第一級毒品海洛因數量、交易
      時間、地點後，再由己○○至辛○○、子○○所居住之桃
      園縣楊梅鎮大金山下37號，以海洛因1 包新臺幣（下同）
      1, 000元至2,000 元之代價，購買海洛因，每個星期約買
      3 、4 次，共約120 次。
  (二)辛○○、子○○於93年2 月26日2 人為警持本院搜索票查
      獲而各由檢察官諭命交保後，竟承前開概括犯意，並與壬○○共同基於販賣第一級毒品海洛因以營利之犯意聯絡，
      於93年3 月間某日，因辛○○、子○○遭警查獲後，辛○○使用之門號0000000000號行動電話已遭扣押而無法撥通
      ，遂撥打子○○門號0000000000號行動電話，亦無法聯繫
      上辛○○及子○○，己○○乃直接前往該2 人所居住之桃
      園縣楊梅鎮大金山下37號，而壬○○出來應門時表示子○○在睡覺，己○○即告知要買3,000 元第一級毒品海洛因
      ，壬○○乃進入屋內取出價值3,000 元的海洛因交予與己○○1 次。
二、辛○○復明知甲基安非他命係政府公告之第二級毒品，不得
    販賣、持有，竟基於販售第二級毒品甲基安非他命以營利之
    概括犯意，先向真實年籍不詳綽號「芭樂」之成年男子以較
    低價格先後販入第二級毒品甲基安非他命後，再在其桃園縣
    楊梅鎮大金山下37號住處內持有所販入之第二級毒品甲基安
    非他命再分裝出售，並先後為下列販賣第二級毒品甲基安非
    他命之犯罪行為：
  (一)於93年1 、2 月間內之不詳時日，由甲○○（綽號「小妖
      」）以其所有0000000000號行動電話撥打辛○○所使用之
      0000000000號行動電話與辛○○洽定購買第二級毒品甲基
      安非他命之數量後，再至辛○○位在桃園縣楊梅鎮大金山
      下37號住處，以每1 小包均為1,000 元之代價，向辛○○
      購入甲基安非他命3 次。
  (二)於93年1 、2 月間內之不詳時日，由乙○○（綽號「阿龍
      」）以其所有0000 000000 號行動電話撥打辛○○所使用
      之0000000000號行動電話與辛○○洽定購買第二級毒品甲
      基安非他命之數量後，再至辛○○位在桃園縣楊梅鎮大金
      山下37號住處，以每1 小包為2,000 元至3,000 元之代價
      ，向辛○○購入甲基安非他命8 、9 次。
  (三)於93年2 月間內之不詳時日，由丁○○以不詳電話撥打辛○○所使用之0000000000號行動電話與辛○○洽定購買第
      二級毒品甲基安非他命之數量後，再至辛○○位在桃園縣
      楊梅鎮大金山下37號住處，以每1 小包均為1,000 元之代
      價，向辛○○購入甲基安非他命4 次。
三、嗣分別於(1)93年2 月26日下午3 時50分許，為警持本院所核
    發搜索票在桃園縣楊梅鎮大金山下37號查獲，並在辛○○房
    間內扣得辛○○、子○○供販賣所用之第一級毒品海洛因8
    包（淨重0.81公克，空包裝袋重1.65公克）、辛○○供販賣
    所用之第二級毒品甲基安非他命2 包（驗餘含2 只塑膠袋毛
    重4.730 公克）、辛○○所有供販賣毒品用之電子磅秤1 個
    、分裝袋1 包、供聯絡販毒使用之PANASONIC 廠牌行動電話
    （門號0000000000號）1 支等物，且於同日下午5 時30分正
    在執行搜索之際，查獲正擬前往上址向辛○○購買甲基安非
    他命之丁○○。(2)檢察官於諭命辛○○、子○○交保後，以
    93年3 月22日丙○清冬93核退字第899 號案件發回補充調查
    指揮書指揮移送機關就辛○○於警詢中自白供述依其使用之
    0000000000號行動電話內之電話簿，其連續販賣毒品予綽號
    「阿亮」者使用0000000000號行動電話、綽號「小妖」者使
    用0000000000號行動電話、綽號「阿龍」者使用0000000000
    號行動電話之上開綽號者各係何人，經警依上開手機門號通
    知己○○、甲○○、乙○○到局說明並指認辛○○、子○○
    、壬○○相片後，再於93年9 月16日函送檢察官續行偵辦。
四、案經桃園縣政府警察局移請臺灣桃園地方法院檢察署檢察官
    偵查起訴。
    理  由
壹、程序方面：
  (一)按被告以外之人於檢察事務官、司法警察官或司法警察調
      查中所為之陳述，與審判中不符時，其先前之陳述具有較
      可信之特別情況，且為證明犯罪事實存否所必要者，得為
      證據，刑事訴訟法第159 條之2 定有明文。查證人丁○○
      於警詢中業已坦承：前往桃園縣楊梅鎮大金山下37號是去
      向辛○○購買毒品，我是事先打0000000000號行動電話與
      辛○○聯絡，再前往該處取安非他命（應係是甲基安非他
      命），我曾經向她買過4 次安非他命，每次都是1,000 元
      ，現在在警局的辛○○就是賣我安非他命的人等情詳實（
      見偵卷第93年度偵字第15206 號卷第6 頁至第7 頁），並
      有證人丁○○之警詢錄音帶可證，證人丁○○於本院審理
      中亦不否認曾於警詢中為該等陳述，僅稱之所以於警詢中
      為上開陳述，係因警察要渠說是向辛○○購買的，並說這
      樣就會沒事可以交保云云（見本院卷一第117 頁），查證
      人丁○○於本院審理時先證述：查獲當天中午我就去過那
      邊，並且將毒品放在那邊，下午只是要去拿我自己的安非
      他命云云（見本院卷一第117 頁），復改證稱：毒品是綽
      號芭樂的人提供的，芭樂將安非他命放在辛○○那邊，要
      辛○○轉交給我，次數約有1 到3 次，每次都是我自己到
      房間角落去拿，拿了我就走了，只有這1 次是由辛○○轉
      交給我，不是給辛○○販賣的云云（見本院卷一第118 頁
      ），旋再改證稱：毒品都是在該住處三合院旁的豬舍拿的
      云云（見本院卷一第119 頁），核與被告辛○○所辯：只
      是幫綽號芭樂的將安非他命拿給丁○○，且只有這1 次云
      云不符，本院綜以上情，認證人丁○○於本院審理時證述
      前後矛盾，且與常情不符，是證人丁○○於本院所為證述
      ，要非事實，不足採信，且衡之常情，丁○○在桃園縣楊
      梅鎮大金山下37號遭警查獲及於警詢中所為之陳述，當較
      少權衡利害得失，從而，證人丁○○於警詢中所為被告辛○○有販賣第二級毒品甲基安非他命之陳述，與審判中所
      為之證述相較，顯然具有較可信之特別情況，並為證明被
      告辛○○販賣第二級毒品甲基安非他命之犯罪事實存在所
      必要，具有刑事訴訟法第159 條之2 之情形，有證據能力
      而得為本案被告犯罪之佐證，本院自得採為被告論罪科刑
      之證據，合先敘明。
  (二)按被告以外之人於偵查中向檢察官所為之陳述，除顯有不
      可信之情況者外，得為證據，刑事訴訟法第159 條之1 第
      2 項定有明文。偵查中對被告以外之人（包括證人、鑑定
      人、告訴人、被害人及共同被告等）所為之偵查筆錄，或
      被告以外之人向檢察官所提之書面陳述，性質上均屬傳聞
      證據。惟現階段刑事訴訟法規定檢察官代表國家偵查犯罪
      、實施公訴，依法其有訊問被告、證人及鑑定人之權，證
      人、鑑定人且須具結，而實務運作時，檢察官偵查中向被
      告以外之人所取得之陳述，原則上均能遵守法律規定，不
      致違法取供，其可信度極高，是被告以外之人前於偵查中
      為證述，除反對該項供述得具有證據能力之一方，已釋明
      「顯有不可信之情況」之理由外，不宜遽指該證人於偵查
      中之陳述不具證據能力。查本件證人己○○於偵查中，經
      具結而向檢察官所為之陳述，依上揭說明，自具有證據能
      力。
貳、實體方面：
一、訊據被告辛○○於本院行準備程序、審理時均矢口否認有何
    事實欄一、二販賣第一級、第二級毒品之犯行；被告子○○
    矢口否認有何事實欄一販賣第一級毒品之犯行；壬○○矢口
    否認有何事實欄一(二)販賣第一級毒品之犯行。
  (一)被告辛○○辯稱：我並沒有販賣第一、二級毒品，警察所
      查獲的毒品是我自己要用的，分裝袋、電子磅秤是因為怕
      吸食過量所以才用才秤重分裝的，之前己○○、乙○○、
      甲○○、葉峻榮、丁○○的行動電話是我給警察的沒錯，
      但我並沒有販賣毒品給他們云云。
  (二)被告子○○辯稱：92年7 月7 日我就入監到93年1 月9 日
      才出監，證人己○○不可能在這段期間向我購買毒品，被
      告辛○○是我好朋友的老婆，因為我的好朋友進去關，所
      以我看她要帶2 個小孩可憐，才會讓她住在我家，我不知
      道被告辛○○在販賣毒品云云。
  (三)被告壬○○辯稱：我並不認識證人己○○，93年3 月間我
      有工作，沒有住在桃園縣楊梅鎮大金山下37號家中，證人
      己○○不可能在那邊遇到過我云云。
二、然查：
  (一)被告辛○○、子○○、壬○○就上揭事實欄一關於販賣第
      一級毒品海洛因之犯行：
      證人己○○於本案偵查中證述：92年7 、8 月間起至93年
      6 月間有向被告子○○購買海洛因，交易地點都是在桃園
      縣楊梅鎮大金山下37號，後來被告子○○給我被告辛○○
      的電話，要我以後要買海洛因就找被告辛○○，所以那段
      期間會直接打電話向被告辛○○購買海洛因，購買金額大
      概都是買1,000 元或是2,000 元，93年3 月底有1 次因為
      聯絡不上被告辛○○、子○○，所以直接到被告子○○住
      處，被告壬○○出來應門說被告子○○在睡覺，並問我要
      多少，我就說要海洛因3,000 元，被告壬○○就拿給我等
      語（見93年度偵字第15206 號卷二第11頁至第12頁），另
      於本院94年度訴字203 號案件審理時證述：有從92年7 、
      8 月間起至93年6 月間止，至桃園縣楊梅鎮大金山下37號
      向被告辛○○、子○○購買海洛因，93年3 月間因為聯絡
      不到被告辛○○、子○○，所以直接向壬○○買3,000 元
      的海洛因，被告辛○○就是幫被告子○○賣毒品的人等語
      （見本院卷一第139 頁），於本院審理時證述：有向被告
      辛○○、子○○及壬○○購買過海洛因，92年7 、8 月間
      起開始買過很多次，剛開始是每個星期買3 、4 次，93年
      開始每個月買超過20次，約買了10個月，每次金額都是1,
      000 元到2,000 元，購買地點都是在桃園縣楊梅鎮大金山
      下37號，我都是撥打被告子○○0000000000號行動電話、
      被告辛○○0000000000號行動電話聯絡購買海洛因的事情
      ，被告辛○○的電話是被告子○○給我的，如果找不到被
      告子○○，我就會找被告辛○○買，93年3 月底有1 次因
      為打電話找不到被告辛○○、子○○，所以直接到上開住
      處，被告壬○○出來應門，問我要幹嘛，我說要拿藥，被
      告壬○○問我要多少錢，我說3,000 元，被告壬○○就拿
      給我，被告壬○○就只有拿過1 次給我等語（見本院卷二
      第57頁至第59頁），嗣於本院同次審理辯護人詰問時又證
      述：是92年9 、10月開始向被告子○○購買海洛因，我記
      不清楚92年7 、8 月間有無向被告子○○購買毒品，我每
      週都會購買，但詳細次數記不很清楚，每星期不只1 次，
      大概有3 、4 次，只記得是在93年1 到5 月間向被告壬○○買過一次海洛因，但詳細月份已記不太清楚等語（見本
      院卷二第59頁至第61頁），雖證人己○○對於向被告辛○○、子○○購買海洛因之時間、次數之證述有所出入，此
      或因時間之經過而有所遺忘，致對向被告辛○○、子○○
      、壬○○購買海洛因之時間或次數之記憶有所模糊，然證
      人己○○對於其向被告辛○○、子○○購買海洛因多次，
      向被告壬○○購買海洛因1 次，交易地點是在被告辛○○
      、子○○、壬○○上開住處等情，則始終供述一致，至被
      告子○○雖辯稱：92年7 月7 日起至93年1 月9 日止其都
      在監，不可能賣海洛因給證人己○○云云，然就被告辛○○、子○○販賣海洛因予證人己○○之確切時間，證人己○○記憶不清一節已如上述，而證人己○○證述被告子○○將被告辛○○的電話給證人己○○，要證人己○○在找
      不到伊時，可以打電話向被告辛○○購買等情，業如上述
      ，是被告子○○應係知悉伊因違反毒品危害防制條例案件
      遭通緝隨時有可能被查獲，而預先告知證人己○○如果找
      不到伊，可以找被告辛○○買海洛因，是被告子○○上開
      所辯，並不足採。另證人癸○○於本院審理固結證稱：被
      告壬○○於92年5 月3 日就到我在桃園縣龍潭鄉○○路○○段157 之1 號愛香酒店上班至93年12月26日，期間她都
      住在我桃園縣龍潭鄉○○街315 巷22弄14號5 樓住處，上
      班時間是下午1 點多到凌晨12點，93年3 月間被告壬○○
      沒有請假過，她住在我家，我並不會限制她出入，我曾陪
      她回去她家2 次，只要她上班時間有正常來，她下班時間
      做什麼事，與店家無關，她何時回她家我也不知道等語（
      見本院卷三第18頁至第21頁），則證人癸○○僅係要求被
      告壬○○於上班時間正常到酒店上班，對於其下班時間則
      未加以限制，是證人癸○○所為證述，並不足為有利被告
      壬○○之證據；另證人己○○雖於95年1 月10日本院審理
      時證述：我沒有向被告3 人買過海洛因，警詢偵查及本院
      94 年 度訴字203 號案件94年11月4 日審理會講說有向被
      告3 人買海洛因，是因為被告子○○借我的車子，並把我
      的車子弄壞掉，還打我，所以心裡很恨，才會這樣證述云
      云（見本院卷二第11頁至第13頁），然證人己○○於該次
      審理時亦證述：94年11月4 日所證述情節才實在等語（見
      本院卷二第11頁），復於本院95年2 月7 日審理時證述：
      上次審理會證述沒有向被告3 人購買海洛因，是因當日提
      訊時與被告子○○搭同1 部囚車，被告子○○在囚車上要
      我這樣講，實際上我並沒有借車的事，我會被被告子○○
      打，是因為我欠他錢等語（見本院卷二第59頁至第60頁）
      ，故證人己○○於95年1 月10日本院審理時證述未向被告
      3 人購買海洛因，並不足以為有利被告3 人之證據。是被
      告辛○○、子○○、壬○○上開所辯均屬圖卸刑責之詞，
      尚難採信，而證人己○○證述向被告等購買海洛因之事實
      ，應堪採信。至證人己○○證述向被告辛○○、子○○購
      買海洛因之時間及次數，因證人己○○已忘記詳細之次數
      及時間，自應依最有利於被告之事實認定之，即被告辛○○、子○○自92年7 、8 月起至93年6 月間期間約10個月
      ，每星期3 次，每次以1,000 元之價格販賣海洛因予證人
      己○○，共計120 次之事實，堪予認定。
  (二)被告辛○○就上揭事實欄二中關於連續販賣第二級毒品甲
      基安非他命之犯行：
    1.就上開事實欄二 (一)部 分，據證人甲○○於本院審理證
      述：93年1 、2 月間曾經到桃園縣楊梅鎮大金山下37號向
      被告辛○○購買過安非他命3 次，每次1,000 元等語（見
      本院卷二第120 頁至第123 頁），而證人甲○○因施用第
      二級毒品經本院裁定送觀察勒戒後，認無繼續施用毒品傾
      向，經臺灣桃園地方法院檢察署檢察官以93年毒偵字3579
      號為不起訴處分確定等情有其臺灣高等法院全國前案紀錄
      表在卷可按。
    2.就上開事實欄二 (二)部 分，據證人乙○○於本院審理證
      述：93年1 、2 月間曾經到桃園縣楊梅鎮大金山下37號向
      被告辛○○購買過安非他命8 、9 次，每次2,000 元、3,
      000 等語（見本院卷二第127 頁），而證人乙○○因施用
      第二級毒品經本院裁定送觀察勒戒後，認無繼續施用毒品
      傾向，經臺灣桃園地方法院檢察署檢察官以93年毒偵字35
      92號為不起訴處分確定等情有其臺灣高等法院全國前案紀
      錄表在卷可按。因證人乙○○已忘記詳細之次數，自應依
      最有利於被告之事實認定之，即被告辛○○於93年1 、2
      ，每次以2,000 元之價格販賣海洛因予證人乙○○，共計
      8 次之事實，堪予認定。
    3.就上開事實欄二 (三)部 分，據證人丁○○於警詢中證述
      ：93年2 月間曾經到桃園縣楊梅鎮大金山下37號向被告辛○○購買過安非他命4 次，每次1,000 元等語（見93年度
      偵字第15206 號卷第6 頁至第7 頁），而證人丁○○因施
      用第二級毒品經本院判處有期徒刑4 月等情有其臺灣高等
      法院全國前案紀錄表在卷可按。
    綜上所述，足認被告辛○○前開所辯，要屬事後空言規避推
    諉圖卸之詞，殊無可採。從而，此部分事證尚臻明確，被告
    辛○○此部分之犯行洵堪認定，應予依法論科。
三、按連續數行為而犯同一之罪名者，刑法第56條規定以一罪論
    ，故在該連續數行為實施中，法律有變更者，其一部分行為
    ，發生在新法施行期內，即係在新法施行期內犯罪，應逕適
    用新法處斷，無依刑法第2 條第1 項規定比較新舊法適用之
    餘地（最高法院83年度台非字第67號判決參照）。查毒品危
    害防制條例部分條文雖於92年7 月9 日經立法院修正三讀通
    過並經總統公布，定於93年1 月9 日施行，惟被告辛○○、
    子○○之最末犯行均在93年1 月9 日新法施行後，自應依修
    正後毒品危害防制條例論處，不生比較新、舊法之問題，合
    先敘明；次按海洛因及甲基安非他命係業經毒品危害防制條
    例第2 條第2 項第1 、2 款列為第一級、第二級毒品，禁止
    非法持有、販賣及轉讓。是核被告辛○○所為，係犯毒品危
    害防制條例第4 條第1 項之販賣第一級毒品既遂罪、毒品危
    害防制條例第4 條第2 項之販賣第二級毒品既遂罪，被告子
    ○○、壬○○所為，均係犯毒品危害防制條例第4 條第1 項
    販賣第一級毒品罪，被告辛○○販賣第一、二級毒品前持有
    第一、二級毒品之低度行為及被告子○○、壬○○販賣第一
    級毒品前持有第一級毒品之低度行為，分別為販賣第一、二
    級毒品之高度行為所吸收，均不另論罪。被告辛○○就上揭
    販賣第一級毒品海洛因既遂之犯行，分別與被告子○○（事
    實欄一（一）部分）及與被告子○○、壬○○（事實欄一（
    二）部分）間，具有犯意聯絡及行為分擔，均為共同正犯。
    又被告辛○○先後多次販賣海洛因、甲基安非他命犯行，及
    被告子○○先後多次販賣海洛因之犯行，均時間緊接，方法
    相同，觸犯犯罪構成要件相同之罪，顯均係基於概括犯意為
    之，均應依刑法第56條連續犯之規定，論以一罪，因販賣第
    一級毒品罪法定刑為死刑、無期徒刑及販賣第二級毒品罪法
    定刑無期徒刑部分依法不得加重外，其餘部分依法加重其刑
    。被告辛○○所犯上開販賣第一級毒品罪與第二級毒品罪2
    罪間，犯意各別，構成要件互殊，應予分論併罰。再衡以被
    告辛○○、子○○、壬○○販賣海洛因部分，所販賣之對象
    僅有己○○，被告辛○○販賣甲基安非他命部分，所販賣對
    象只有甲○○、乙○○、丁○○，情輕法重，衡其犯罪情狀
    在客觀上足以認倘科以其法定最低之刑，實嫌過重，爰均依
    刑法第59條之規定，酌量減輕被告等此部分之刑。爰審酌被
    告辛○○販賣第一級、第二級毒品海洛因及甲基安非他命，
    及被告子○○、壬○○販賣第一級毒品海洛因之次數及數量
    、對社會及他人所造成之損害及犯後猶飾詞圖辯，空言否認
    犯行，態度不佳，均無悔意等一切情狀，分別量處如主文所
    示之刑；被告辛○○部分，並定其應執行之刑，以資懲儆。
四、沒收部分：
  (一)扣案之第一級毒品海洛因8 包，係屬第一級毒品海洛因無
      誤，有法務部調查局鑑驗通知書1 紙在卷可稽（見本院卷
      三第108 頁），並係供被告辛○○、子○○販賣所用，爰
      分別於被告辛○○、子○○主刑下，諭知沒收銷燬；另扣
      案之第二級毒品甲基安非他命2 包，亦確係屬第二級毒品
      甲基安非他命無訛，復有行政院衛生署管制藥品管理局函
      暨檢驗成績書1 紙在卷可考（見本院卷一第35頁），並係
      被告辛○○因犯本案販賣第二級毒品案件為警查獲之物，
      亦於被告辛○○主刑下，併依毒品危害防制條例第18條第
      1 項前段規定，不問屬於犯人與否，宣告沒收銷燬。
  (二)查獲扣案包裝第一級毒品海洛因之包裝袋8 只，既能與前
      揭第一級毒品海洛因分別秤其重量，有上揭法務部調查局
      鑑定通知書1 紙在卷可稽（空包裝袋重1.65公克），則前
      開8 只空包裝袋既與前揭第一級毒品海洛因無難以析離而
      無法個別宣告沒收之情事（詳最高法院92年度台上字第69
      11號刑事判決意旨可資參照），而該等分裝袋具有防止本
      件第一級毒品海洛因裸露、逸出及潮濕之功用，並便於攜
      帶及運輸，且均屬於被告辛○○所有供被告辛○○、子○○共同犯販賣第一級毒品海洛因所用之物，應依毒品危害
      防制條例第19條第1 項前段規定，於被告辛○○、子○○
      主刑下，併予宣告沒收；另扣案包裝第二級毒品甲基安非
      他命之包裝袋，依鑑定機關行政院衛生署管制藥品管理局
      管檢字第0940001212號檢驗成績書（詳本院卷一第35頁）
      ，其鑑驗之結果載「含2 只塑膠袋實稱毛重4.730 公克」
      ，足證「2 只塑膠袋」上均殘留無法析離之甲基安非他命
      成分而均為第二級毒品，依最高法院92年度台上字第951
      號判決意旨，應併同前開第二級毒品甲基安非他命諭知宣
      告沒收銷燬，自無庸另行就「2 只塑膠袋」予以宣告沒收
      ，一併敘明。
  (三)扣案電子磅秤1 個、分裝袋1 包、PANASONIC 廠牌行動電
      話1 支（惟該門號SIM 卡，被告辛○○僅有租用權，非屬
      被告所有之物，不在沒收之列），既為被告辛○○所有供
      被告辛○○、子○○犯本案之罪所用之物，業據本院認定
      在卷，應於被告辛○○、子○○2 人主刑下，併依同條例
      第19條第1 項前段之規定宣告沒收。至被告壬○○部分，
      因己○○於93年3 月間向被告壬○○購買毒品海洛因時，
      上開手機業遭扣押，雖己○○曾撥打上開手機門號無法尋
      得被告辛○○、子○○，始前往桃園縣楊梅鎮大金山下37
      號向被告壬○○購毒，然前開手機顯然無法於93年3 月間
      供被告辛○○、子○○、壬○○販賣毒品所使用，自毋庸
      於被告壬○○主文下諭知沒收，一併敘明。
  (四)未扣案之被告辛○○或與被告子○○、或與被告子○○、
      壬○○共同販賣第一級毒品海洛因所得合計123,000 元，
      被告子○○或與被告辛○○、或與被告辛○○、壬○○共
      同販賣第一級毒品海洛因所得合計123,000 元，被告壬○○與被告辛○○、子○○共同販賣第一級毒品海洛因3,00
      0 元，被告辛○○販賣第二級毒品甲基安非他命所得23,0
      00元，均依毒品危害防制條例第19條第1 項後段規定，併
      予宣告沒收，如全部或一部不能沒收時，應分別以被告辛○○、子○○、壬○○之財產抵償之。未扣案搭配門號00
      00000000號之行動電話1 支，則屬被告子○○所有供犯本
      案販賣毒品連絡用之工具，業據證人己○○結證在卷，應
      併依同條例第19條第1 項後段規定諭知沒收，如全部或一
      部不能沒收時，追徵其價額（不含SIM 卡，用戶僅有使用
      權，無所有權，依最高法院92年度台上字第6836號判決意
      旨，不得對之沒收）。至本案件雖尚扣得分裝袋（內有殘
      渣）3 個、海洛因1 包，均係被告子○○、或當時查獲之
      楊湘萍施用毒品所用之物，均不另為沒收之諭知，應由檢
      察官另為處理。
五、公訴意旨另以：被告辛○○於92年12月間至93年3 、4 月間
    內之不詳時日，由戊○○以其所有0000000000號行動電話撥
    打辛○○所使用之0000000000號行動電話與辛○○洽定購買
    第二級毒品甲基安非他命之數量後，再至辛○○位在桃園縣
    楊梅鎮大金山下37號住處，以每1 小包均為1,000 元之代價
    ，向辛○○購入甲基安非他命10餘次，因認被告辛○○此部
    分亦涉犯違反毒品危害防制條例第4 條第2 項之販賣第二級
    毒品罪嫌云云。惟：按「事實欄應依證據認定之，無證據不
    得認定事實欄」，刑事訴訟法第154 條第2 項定有明文。經
    查：本件被告辛○○堅決否認有何販賣第二級毒品甲基安非
    他命予戊○○之犯行，且證人戊○○於本院審理時亦結證述
    ：並無向被告辛○○買甲基安非他命等語明確，而證人戊○○於93年間亦無因施用毒品經判決、觀察勒戒或強制戒治等
    情，此有證人戊○○之臺灣高等法院全國前案紀錄在卷可按
    ，此外本院遍查本案卷證資料，復無其他補強之積極證據足
    資認定被告辛○○此部分之犯行，是本院自難遽認被告辛○○確涉有此部分販賣第二級毒品甲基安非他命之犯行，不能
    證明被告辛○○此部分犯罪，原應為被告辛○○此部分販賣
    第二級毒品部分無罪判決之諭知，然因此部分與前揭被告辛○○論罪科刑部分，公訴意旨認有連續犯之裁判上一罪關係
    ，爰不另為無罪判決之諭知，附此敘明。
六、被告子○○被訴販賣第二級毒品之犯行部分：
  (一)被告子○○與被告辛○○共同基於概括犯意聯絡，自92年
      7 、8 月間某日起，在桃園縣楊梅鎮大金山下37號，連續
      出售第二級毒品甲基安非他命予戊○○、乙○○、甲○○
      、丁○○等人多次，因認為被告子○○亦與被告辛○○共
      同涉犯違反毒品危害防制條例第4 條第2 項之連續販賣第
      二級毒品罪嫌云云。
  (二)按犯罪事實應依證據認定之，無證據不得推定其犯罪事實
      ，刑事訴訟法第154 條第2 項定有明文。又認定犯罪事實
      所憑之證據，雖不以直接證據為限，間接證據亦包括在內
      ，然而無論直接或間接證據，其為訴訟上之證明，須於通
      常一般之人均不致有所懷疑，而得確信其為真實之程度者
      ，始得據為有罪之認定，倘其證明尚未達到此一程度，而
      有合理之懷疑存在時，事實審法院在心證上無從為有罪之
      確信，自應為無罪之判決，最高法院76年台上字第4986號
      判例亦有明揭。
  (三)經查證人戊○○、乙○○、甲○○、丁○○4 人，除於本
      院審理中均結證稱從未向被告子○○購買第二級毒品甲基
      安非他命，且遍且卷中資料，上揭4 人無一於警詢時或偵
      查中稱向被告子○○購買毒品，又其中證人乙○○、甲○○、丁○○雖有向被告辛○○購買第二級毒品甲基安非他
      命，詳如前述，然被告辛○○於本院審理中雖否認販賣第
      二級毒品甲基安非他命，惟其於警詢時及偵查中亦從未提
      及係與被告子○○一同販賣甲基安非他命予上開證人，是
      以並無任何明確之積極證據足以證明被告子○○有何販賣
      第二級毒品之犯行，本件被告子○○該部分之犯行核屬不
      能證明，自應為該部分無罪之諭知。
七、公訴檢察官另以95年3 月17日補充理由書補充：被告壬○○
    基於販賣第一級毒品海洛因之概括犯意，自94年7 月以每1
    公克5,000 元至6,000 元之代價，在證人庚○○位在桃園縣
    楊梅鎮租屋處賣予庚○○，因認被告就此部分亦涉有毒品危
    害防制條例第4 條第1 項販賣施用第一級毒品罪嫌云云。
  (一)訊據被告壬○○否認有檢察官所指之販賣第一級毒品海洛
      因之犯行。
  (二)按刑法第56條之連續犯指行為人基於概括犯意，實施連續
      數行為，侵犯同性質之法益，而犯同一罪名者而言。而所
      謂概括犯意，必須其多次犯罪行為自始在一預訂計劃以內
      ，出於主觀上始終同一犯意之進行，若中途另有新犯意發
      生，縱所犯為同一罪名，亦非連續其初發之意思，即不能
      成立連續犯，最高法院70年度臺上字第6296號著有判例。
      又刑法第56條連續犯之適用須(一)主觀上，各犯罪係基於
      一概括犯意而生，亦即多次之犯行自始出於一預定之犯意
      計劃。(二)數行為間具有連續性，亦即於時間、空間、場
      所、機會上具有密切連接之特性而言。(三)所犯數罪屬刑
      法上同一罪名之罪。
  (三)經查本案被告中壬○○販賣第一級毒品海洛因之犯罪時間
      為93年3 月間，與移送併案之犯罪時間相距1 年以上，時
      間已非緊接，主觀上難認係屬基於同一概括犯意而生，尚
      難認移送併辦案件與本案有裁判上一罪之關係，爰由檢察
      官另行依法處理，附此敘明。
據上論斷，應依刑事訴訟法第299 條第1 項前段、第301 條第1
項，毒品危害防制條例第4 條第1 項、第2 項、第18條第1 項前
段、第19條第1 項，刑法第11條前段、第28條、第56條、第51條
第5 款、第59條，判決如主文。
本案經檢察官蔡孟利到庭執行職務。
中    華    民    國    95    年    5     月    16    日
                  刑事第一庭  審判長法  官  曾淑華
                                    法  官  黃梅淑
                                    法  官  朱美璘
以上正本證明與原本無異
如不服本判決書應於送達後10日內向本院提出上訴狀
                                    書記官  楊鳳滿
中    華    民    國    95    年    5     月    17    日
附錄本案論罪科刑法條全文：
毒品危害防制條例第4條
製造、運輸、販賣第一級毒品者，處死刑或無期徒刑；處無期徒
刑者，得併科新臺幣一千萬元以下罰金。
製造、運輸、販賣第二級毒品者，處無期徒刑或七年以上有期徒
刑，得併科新臺幣七百萬元以下罰金。
製造、運輸、販賣第三級毒品者，處五年以上有期徒刑，得併科
新臺幣五百萬元以下罰金。
製造、運輸、販賣第四級毒品者，，處三年以上十年以下有期徒
刑，得併科新臺幣三百萬元以下罰金。
製造、運輸、販賣專供製造或施用毒品之器具者，處一年以上七
年以下有期徒刑，得併科新臺幣一百萬元以下罰金。
前五項之未遂犯罰之。
毒品危害防制條例第8條：
轉讓第一級毒品者，處一年以上七年以下有期徒刑，得併科新臺
幣一百萬元以下罰金。
轉讓第二級毒品者，處六月以上五年以下有期徒刑，得併科新臺
幣七十萬元以下罰金。
轉讓第三級毒品者，處三年以下有期徒刑，得併科新臺幣三十萬
元以下罰金。
轉讓第四級毒品者，處一年以下有期徒刑，得併科新臺幣十萬元
以下罰金。
前四項之未遂犯罰之。
轉讓毒品達一定數量者，加重其刑至二分之一，其標準由行政院
定之。


司法院資訊處製作；財團法人民間司法改革基金會備份。
